【裁判字號】    99,訴,83
【裁判日期】    990427
【裁判案由】    搶奪
【裁判全文】
臺灣士林地方法院刑事判決                99年度訴字第83號
公  訴  人  臺灣士林地方法院檢察署檢察官
被      告  甲○○
上列被告因搶奪案件，經檢察官提起公訴（99年度偵字第2093號
），本院判決如下：
    主  文
甲○○共同犯攜帶兇器搶奪罪，累犯，處有期徒刑壹年貳月，扣
案之水果刀壹把、美工刀壹把、菜刀壹把均沒收。
    事  實
一、甲○○前曾因盜匪、恐嚇二罪，經臺灣臺北地方法院以八十
    九年度訴字第二四四號判決各判處有期徒刑七年六月、七月
    ，並定其應執行刑為有期徒刑八年，輾轉上訴後由最高法院
    以八十九年度台上字第四四八六號判決駁回上訴而確定，又
    因偽造文書案件，經臺灣花蓮地方法院以九十年度訴字第九
    ０號判決判處有期徒刑一年六月確定，嗣因中華民國九十六
    年罪犯減刑條例施行之故，再由臺灣花蓮地方法院以九十六
    年度聲減字第五七八號裁定，就前開恐嚇、偽造文書二罪各
    減為有期徒刑三月十五日、九月，並與前開未減刑之盜匪罪
    刑合併定應執行刑為有期徒刑七年七月十五日確定後，送監
    執行至民國九十七年五月十三日假釋出監，迄九十七年六月
    六日假釋縮刑期滿（起訴書誤載為九十八年三月二十六日）
    ，未經撤銷，視為執行完畢，其因經濟困頓，遭地下錢莊逼
    債，竟起盜心，與江英男（由檢察官另案偵辦）共同意圖為
    自己不法之所有，基於搶奪之犯意聯絡，於九十九年一月二
    十八日下午一時十分許，共乘渠等自不詳管道取得之ＯＹＡ
    —七三八號重機車，甲○○並於隨身背包內放置客觀上可以
    傷害人之生命、身體，可供作兇器使用之美工刀、水果刀、
    菜刀各一把，隨機至臺北縣八里鄉○○路○段二十九號前乙
    ○○擺設之攤位後，由江英男騎車在旁把風、接應，甲○○
    則下車佯裝向乙○○購物，而趁乙○○不備之際，徒手搶奪
    乙○○頸上之金項鍊一條（價值新臺幣一萬五千元）得逞。
    得手後甲○○欲跳上機車，與江英男逃離現場之際，適為貨
    車司機林志遠、黃全輝目睹上情，而合力逮捕甲○○並報警
    處理，江英男則趁隙逃逸，現場並自甲○○隨身背包內扣得
    其所有供犯罪所用之美工刀、水果刀、菜刀各一把。
二、案經臺北縣政府警察局蘆洲分局移送臺灣士林地方法院檢察
    署檢察官偵查起訴。
    理  由
一、證據能力部分：
（一）證人乙○○於警詢中所為之指述，雖係被告以外之人於審
      判外以言詞所為之陳述，屬於傳聞證據，惟被告自始坦承
      犯罪，並同意引用上開證據作為審判資料，本院審酌上開
      筆錄作成時之情況，亦認為適當，是故，上開警詢筆錄依
      刑事訴訟法第一百五十九條之五第一項規定，應有證據能
      力。
（二）證人乙○○於檢察官偵查中所為之指述，雖亦為前述之傳
      聞證據，且證人乙○○在以證人身分具結作證後，並未經
      被告反對詰問，此部分採證程序尚不完備，惟被告除坦承
      犯罪，同意引用上開筆錄作為審判資料外，復未再聲請傳
      喚證人乙○○到庭作證，可認其已經放棄反對詰問權之行
      使，前開採證瑕疵已獲得補正，而證人乙○○此部分所述
      ，核無顯不可信之情況，是故，依刑事訴訟法第一百五十
      九條之一第二項規定，上開偵訊筆錄亦有證據能力。
（三）至於後述之其餘證據依法原則上均有證據能力，被告亦未
      對其證據能力有何抗辯，參酌最高法院九十七年度台上字
      第一０六九號判決意旨，此部分證據具有證據能力之法律
      依據，即不再贅。
二、訊據被告甲○○除辯稱：伊係因遭錢莊逼債，故攜帶扣案刀
    械防身，並非作為行搶工具，且伊行搶時亦未取出上開刀械
    使用，應僅構成普通搶奪罪云云外，就其餘事實均坦承不諱
    。經查，被告在隨身背包內攜帶美工刀、水果刀、菜刀各一
    把，而於上揭時間、地點，夥同共犯江英男搶奪證人乙○○
    懸掛頸上之金項鍊一條，惟在逃逸時遭路人合力逮捕，共犯
    江英男則趁隙逃逸等事實，業經被告於本院審理時坦承屬實
    ，核與證人乙○○於警詢及檢察官偵查中證述其遭搶之情節
    相符，此外，並有贓物領據一份附卷，且有被告所有之美工
    刀、水果刀、菜刀一把扣案可資佐證。次按，刑法第三百二
    十一條第一項第三款之攜帶兇器竊盜罪，係以行為人攜帶兇
    器竊盜為其加重條件，此所謂兇器，其種類並無限制，凡客
    觀上足對人之生命、身體、安全構成威脅，具有危險性之兇
    器均屬之，且祇須行竊時攜帶此種具有危險性之兇器為已足
    ，並不以攜帶之初有行兇之意圖為必要，最高法院七十九年
    台上第五二五三號判例意旨可資參照，查被告在行搶時，於
    隨身背包內裝有水果刀、美工刀、菜刀等客觀上足以傷害人
    之生命、身體之刀械，此如前述，依上開判例見解，被告所
    為，應係攜帶兇器搶奪。被告雖以前詞置辯，並提出匯款單
    據、銀行存款憑條數份為證，惟刑法所以將攜帶兇器行搶列
    為加重刑罰之原因，係行為人因此可能持械行兇，客觀上對
    被害人增加被害之危險性所致，故不以行為人主觀上有藉以
    行兇之意思為必要，準此，被告所辯縱然屬實，亦不足以影
    響前開法律評價，尚難採為有利於其之認定。綜上所述，
    本件事證明確，被告犯行已堪認定，應依法論科。
三、核被告所為，係犯刑法第三百二十六條第一項之攜帶兇器搶
    奪罪。原起訴檢察官雖認被告所為，僅係犯同法第三百二十
    五條第一項之普通搶奪罪，惟已經蒞庭實施公訴之檢察官當
    庭變更起訴法條，本院自無需再行變更，附此敘明。被告與
    江英男就前揭犯行間，有犯意聯絡及行為分擔，應為共同正
    犯。被告前有如事實欄所示之科刑及執行情形，有其臺灣高
    等法院被告前案紀錄表一份附卷可稽，其於前案有期徒刑執
    行完畢後，五年內故意再犯本件有期徒刑以上刑之罪，為累
    犯，應依刑法第四十七條第一項規定加重其刑。爰審酌被告
    前曾有盜匪罪等財產犯罪前科，此次又再攜帶刀械行搶，且
    搶奪所得之金鍊子價值約一萬五千元，對證人乙○○造成不
    小驚嚇及財產損失，原不宜輕縱，姑念其係因遭到地下錢莊
    逼債，走投無路之餘，鋌而走險，尚非懶於工作，意在不勞
    而獲者可比，且行搶時並未取出扣案刀械行兇，搶奪所得亦
    已歸還證人乙○○，犯後始終坦承犯行，態度尚稱良好，檢
    察官求處有期徒刑一年六月，衡諸全案情節，稍嫌過重，被
    告犯罪之動機、目的、手段、智識程度、被害人所受之損害
    等其他一切情狀，量處如主文所示之刑，以示懲儆。至公訴
    人以被告有犯罪習慣為由，請求對被告諭知強制工作部分，
    查被告前曾因盜匪等罪受有期徒刑之宣告，於九十七年五月
    十三日始假釋出監，迄九十七年六月六日縮刑期滿，固有前
    開前案紀錄表可參，惟其此次係在九十九年一月二十八日犯
    罪，距前次假釋出監已有一年八個月之久，準此，似難憑被
    告上開犯罪紀錄，即推認其有犯罪習慣，何況被告犯後始終
    坦承犯行，尚知悔悟，並因此受有期徒刑一年二月之宣告，
    刑期不輕，上開刑之宣告，應足以收預防其再犯、矯治其反
    社會性之效果，故如再行諭知強制工作，不合比例原則，檢
    察官此部分所述，尚難採取，併此敘明。扣案之美工刀、水
    果刀及菜刀各一把，均係被告所有供本案犯罪所用之物，應
    依刑法第三十八條第一項第二款規定宣告沒收。
據上論斷，應依刑事訴訟法第二百九十九條第一項前段，刑法第
二十八條、第三百二十六條第一項、第四十七條第一項、第三十
八條第一項第二款，判決如主文。
本案經檢察官鄭富城到庭職行職務。
中    華    民    國    99    年    4     月    27    日
                  刑事第八庭  審判長法  官  黃雅君
                                    法  官  孫萍萍
                                    法  官  陳彥宏
以上正本證明與原本無異。
如不服本判決應於收受判決後10日內向本院提出上訴書狀，並應
應敘述具體理由。其未敘述上訴理由者，應於上訴期間屆滿後20
日內向本院補提理由書(均須按他造當事人之人數附繕本)「切勿
逕送上級法院」。
                                    書記官  范煥堂
中    華    民    國    99    年    4     月    27    日
論罪法條：刑法第326條第1項
中華民國刑法第326條
犯前條第1 項之罪，而有第321 條第1 項各款情形之一者，處1
年以上7 年以下有期徒刑。
前項之未遂犯罰之。

司法院資訊處製作；財團法人民間司法改革基金會備份。
